臺灣高雄地方法院交通事件裁定　　　　 94年度交聲字第275號
原處分機關　高雄市政府
異　議　人　私立阿米格文理短期補習班
代　表　人　甲○○
上列受處分人因聲明異議案件，對於高雄市政府94年4 月25所為
之處分（原處分：高市交裁字第32-B00000000號），聲明異議，
本院裁定如下：
    主  文
原處分撤銷。
私立阿米格文理短期補習班不罰。
    理  由
一、聲明異議意旨略以：原處分機關依據高雄市政府警察局於民
    國94年1 月26日舉發異議人私立阿米格文理短期補習班停車
    位置不依規定之違反道路交通管理事件通知單（高市警交字
    第B00000000 號），認異議人違反道路交通處罰條例第56條
    第1 項第9 款之規定裁處罰鍰新台幣（下同）1000元，惟該
    機車實際上係由甲○○使用，甲○○於94年1 月初某日使用
    該機車後，將機車停放於新光路7 號前之機車停車格內，並
    未違規停車，應係他人將其原停放於停車格內之機車移出格
    外，其並未違規停車，原處分機關未予詳查即遽為裁罰，實
    有違誤，爰依法聲明異議等語。
二、按汽車（含機車）駕駛人停車時，停車位置不依規定者，處
    新臺幣300 元以上1,200 元以下罰鍰，道路交通管理處罰條
    例第56條第1 項第9 款定有明文。次按法院受理有關交通事
    件，準用刑事訴訟法之規定，同條例第89條亦有明定，是交
    通違規行為應依證據認定之，非有積極證據足以證明行為人
    之交通違規事實，不能遽以推斷而認定行為人之交通違規行
    為（刑事訴訟法第154 條、最高法院30年上字第816 號、76
    臺上字第第4986號判例意旨參照）。又為加強道路交通管理
    ，維護交通秩序，確保整體道路交通安全，道路交通管理處
    罰條例對於違反該條例之行為，定有各項行政處罰，是該條
    例於法律性質上屬於行政罰，又人民違反法律上之義務而應
    受行政罰之行為，法律無特別規定時，雖不以出於故意為必
    要，仍需以過失為其責任條件（司法院大法官釋字第275 號
    解釋意旨可資參照）。
三、經查：
  (一)本件異議人所有之車牌號碼XIZ─666號機車於94年1 月26日
    7 時54分許，在高雄市○○路7 號前，未依規定停放於機車
    停車格內，經警掣單舉發，原處分機關並於94年4 月25日依
    道路交通管理處罰條例第56條第1 項第9 款規定裁處1 千元
    罰鍰，有照片1 張、高雄市政府舉發違反道路交通管理事件
    通知單及高雄市○○○○道路交通管理事件裁決書各1 份附
    卷可稽（見本院卷第10頁、第7 頁、第8 頁），上開事實固
    堪認定。
  (二)證人甲○○於本院九94年7 月6 日訊問時證稱：「（法官問
    ：94年1 月26日上午7 點54分被拖吊前，何人最後一次使用
    該機車？）我」、「（法官問：該次使用情形為何？）本來
    車大部分都是停在新光路住家樓下，大約在三個星期前，我
    從新光路住家樓下騎到一心一路的補習班，再從一心一路的
    補習班騎回來住家放，但已經忘記該次使用確定時間」、「
    （法官問：被拖吊前最後一次使用機車後，機車停放於何處
    ？）我一定停在線內，再由被拖吊之照片來看，我的機車旁
    有很大的可能性是停在如本院卷第10頁照片△標示處」「（
    法官問：為何能夠確定機車停放於上述處所？）這個線格是
    我在擔任主任委員所畫，當地民間業者拖吊嚴重，而且我一
    次停很久，我不會違規停車」、「（法官問：住處樓下人行
    道機車停放是否容易？）看時間，白天好找，晚上9 點以後
    ，因為大家都回家了，車位不好找，一般人會有違規停車的
    情形，但是我很久才騎一次，我對該地比較熟，所以我不會
    將車停在會被拖吊的地方」、「（法官問：為何機車會停放
    在本院卷第10頁所示照片處？）因為我停的地方是合法的停
    車格，我的車是被搬動到格子外的」、「（法官問：每日進
    出住處是否須經過被拖吊時機車停放處？）我住處出入口不
    須經過該處，我係住在Ｅ棟，機車停放在Ｃ棟，Ｃ棟出入口
    距Ｅ棟約60公尺左右」、「（法官問：為何將機車停放距自
    己家出入口60公尺處？）因為我不常騎乘，且當地拖吊情形
    嚴重，所以我需要找尋合法的停車位擺放」等語（見本院卷
    第19頁至第20頁）。本院審酌證人甲○○前開證詞，系爭機
    車平日係由甲○○實際使用，而該機車使用頻率不高，致機
    車每次停放時間長久，又事發地點取締違規停車頻繁，甲○
    ○既住於該處，就上開事項自知之甚捻，衡情，甲○○應無
    任意違規停車，甘冒遭取締之理；再系爭機車停放於高雄市
    ○○路7 號前，有上開通知單在卷可稽，停車位置距被告住
    處約60公尺乙情，亦據甲○○證述明確，倘甲○○意在違規
    停車，理應會停放於距住家較近位置，何須違規停放距離住
    家60公尺處？復酌以機車騎士未能尋得停車位，惟為避免違
    規停車遭取締，將他人機車移出停車格外，再將自己之機車
    停放於停車格內之情形，所在多有，而本件執行取締地點，
    於晚上9 時後機車停車位難尋，亦據甲○○證述明確，則系
    爭機車確可能遭不知名之人自停車格內移出，而甲○○出入
    住家並未經過機車停放之位置，則甲○○未能即時發現機車
    遭移出停車格外，而將機車移至停車格內，亦與常情相符；
    又觀以卷附之違規取締照片，取締當時系爭機車左側機車停
    放格內尚有空位乙節，亦可認甲○○應非一時貪圖便利，於
    暫停停車時旋遭取締，否則甲○○應可將機車置於該停車格
    內，以避免遭違規停車之取締。是以，甲○○證稱：伊於94
    年1 月初某日使用該機車後，將機車停放於新光路之機車停
    車格內，並未違規停車，應係不知名之人將原停放於停車格
    內之機車移出，致違規停車等語，尚堪採信。
  (三)綜上所述，本件雖可認系爭機車於遭警察掣單舉發當時，確
    未依規定停放於機車停車格內，惟經本院調查證據之結果，
    尚無法排除系爭機車係遭不名之人移置於停車格外，茲因無
    足夠之積極證據足資證明異議人就本件違規停車之行為有何
    故意或過失，揆諸前揭說明，自應為異議人有利之認定，原
    處分機關不察，遽對異議人為前開裁決，難認允當。從而，
    本件異議人之異議為有理由，自應由本院將原處分撤銷，改
    諭知異議人不罰，以資適法。
據上論斷，應依道路交通案件處理辦法第20 條，裁定如主文。
中　　華　　民　　國　　94　　年　　7 　　月　　19　　日
                  交通法庭  法  官  洪能超
以上正本證明與原本無異。
如不服本裁定，應於裁定送達後5日內，向本院提出抗告狀。
中　　華　　民　　國　　94　　年　　7 　　月　　19　　日
                            書記官 曾小玲
